臺灣板橋地方法院刑事判決　　　　　　　 93年度易字第889號
公　訴　人　臺灣板橋地方法院檢察署檢察官
被　　　告　丁○○
選任辯護人　陳建宏律師
上列被告因違反稅捐稽徵法案件，經檢察官提起公訴（90年度偵
字第14282號），本院判決如下：
    主  文
丁○○無罪。
    理  由
一、公訴意旨略以：被告丁○○為設於彰化市○○路九十五巷一
    號聯鋼運輸有限公司（以下稱聯鋼公司）之負責人，明知戊○○自民國八十八年一月至六月止，在聯鋼公司擔任拖車司
  　機，共向聯鋼公司支領新臺幣（下同）二十一萬八十三百九
　　十九元，並未受僱於倫豐實業股份有限公司（以下稱倫豐公
　  司），亦未向倫豐公司支領工資，竟基於幫助納稅義務人倫
    豐公司以不正當方法逃漏稅捐之犯意，而將戊○○之薪資所
    得相關資料交予倫豐公司之負責人趙永青（另由臺灣臺北地
　　方法院檢察署偵辦中），供倫豐公司人員據以作成戊○○於
  　八十七年十二月間向倫豐公司支領工資計五萬一千六百九十
    七元之工資表及於八十八年一月至五月間向倫豐公司支領十
    萬五千元之工資表，並委由不知情之會計人員製作戊○○之
　　該年度各類所得扣繳暨免扣繳憑單，據以製作倫豐公司八十
    七年及八十八年度營利事業所得稅申報書，將上開不實之薪
    資金額列為該公司之成本，向財政部臺灣省北區國稅局臺北
    縣分局板橋稽徵所申報倫豐公司八十七年及八十八年度營利
  　事業所得稅，而以上開不正當之方法逃漏倫豐公司該年度之
    營利事業所得稅。並致使戊○○遭該管稅捐稽徵機關補徵八
    十七年及八十八年度綜合所得稅之危險，足以生損害於戊○○之相關權益及稅捐稽徵機關對於稅捐稽徵之正確性。因認
    被告涉犯稅捐稽徵法第四十三條第一項之幫助納稅義人以不
    正當方法逃漏稅捐罪嫌。
二、按犯罪事實應依證據認定之，無證據不得認定犯罪事實；又
    不能證明被告犯罪者，應諭知無罪之判決，刑事訴訟法第一
    百五十四條第二項、第三百零一條第一項分別定有明文。次
    按犯罪事實之認定，應憑真實之證據，倘證據是否真實尚欠
    明確，自難以擬制推測之方法，為其判斷之基礎；且刑事訴
    訟上證明之資料，無論其為直接或間接證據，均須達於通常
    一般之人均不致有所懷疑，而得確信其為真實之程度，始得
    據為有罪之認定，若其關於被告是否犯罪之證明未能達此程
    度，而有合理懷疑之存在，致使無從形成有罪之確信，根據
    「罪證有疑，利於被告」之證據法則，即不得遽為不利被告
    之認定，最高法院著有五十三年臺上字第六五六號判例、七
    十六年度臺上字第四九八六號判例可資參照。又按告訴人之
    告訴，係以使被告受刑事訴追為目的，是其陳述是否與事實
    相符，仍應調查其他證據，以資審認，最高法院五十二年度
    台上字第一三００號判例可循。末按稅捐稽徵法第四十一條
    之規定係屬結果犯，除犯罪之目的在逃漏稅捐外，並須有逃
    漏應繳納之稅捐之結果事實，始足構成本法條之罪。而同法
    第四十三條所規定之幫助犯第四十一條之罪，當亦應以正犯
    之納稅義務人確有犯第四十一條之事實與結果者，方有幫助
    犯之罪責成立之可言，最高法院七十一年度台上字第七七四
    九號判決可參。
三、公訴人認被告涉犯前開犯行，無非係以：(一)、觀諸臺灣雲林
    地方法院檢察署八十九年度他字第三三二號偵查卷及臺灣臺
    北地方法院檢察署八十九年度偵字第一四九○七號偵查卷卷
    附之告訴人分別於八十八年二月二日、三月二十五日、四月
    二十三日、六月一日及七月三十一日親筆簽名支領薪資之支
    付憑證影本五紙上，均載有「TH—748戊○○底薪」或「748
    戊○○底薪」字樣；而該部TH—748號營業貨運曳引車係為
    聯鋼公司所有，此有彰化縣稅捐稽徵處八十八年上期使用牌
    照稅繳款書、全國檢察官線上公路監理汽車車籍查詢表各一
    紙在卷足憑，足認告訴人應係向聯鋼公司支領薪資，而非向
    倫豐公司支領薪資。而告訴人雖堅稱其係益謙公司之拖車司
    機云云，然益謙鋼鐵工業股份有限公司（下稱益謙公司）確
    於八十四年一月二十四日經行政院經濟部核准解散登記之事
    實，有經濟部商業司九十年十月二十二日經（九○）商一字
    第○九○○二二三一六六○號函及益謙公司基本資料查詢表
    各乙紙在卷可稽，告訴人事實上既無從為益謙公司之員工，
    則其應係聯鋼公司之員工。(二)證人丙○○即告訴人之主管於
    臺灣雲林地方法院檢察署偵查時亦到庭結證稱：告訴人係聯
    鋼公司之司機等語明確（見同前署八十九年度他字第三三二
    號偵查卷之八十九年三月七日訊問筆錄），參以聯鋼公司亦
    以告訴人為公司員工而申報告訴人八十八年一月至五月在聯
    鋼公司之薪資所得等情，足認告訴人並非倫豐公司之員工，
    自無從向倫豐公司支領薪資。(三)被告於偵查時自承：告訴人
    於八十八年一月至六月間告訴人確實有在聯鋼公司上班，係
    駕駛聯鋼公司所有之車輛；而告訴人在八十八年一月至六月
    間薪資所得之所以會有由倫豐公司申報扣繳，係因為聯鋼公
    司跟倫豐公司是關係企業，有時聯鋼公司會支援倫豐公司替
    它載貨；據伊所知，倫豐公司本來是應該支付運輸費給聯鋼
    公司，在會計作帳上，就以司機、員工的薪資來申報為本來
    要付給聯鋼公司的運輸費，以付給司機、員工的薪水作為作
    帳的方式，實際上倫豐公司是有付運輸費給聯鋼公司，而聯
    鋼公司也有付薪水給司機及員工；支付予告訴人薪資，有由
    倫豐公司申報十七萬零一百八十七元，由聯鋼公司申報十萬
    五千元等語明確（見臺灣板橋地方法院檢察署九十年十二月
    十九日訊問筆錄）。從而，告訴人既係向聯鋼公司支領薪資
    ，而非向倫豐公司支領薪資，倫豐公司自不能申報告訴人之
    薪資所得等情，為其主要論據。因認被告為聯鋼公司負責人
    ，提供告訴人之薪資所得資料給予倫豐公司，幫助納稅義務
    人倫豐公司以不正當方法逃漏稅捐，核其所為，係涉犯稅捐
    稽徵法第四十三條第一項之幫助納稅義務人以不正當方法逃
    漏稅捐罪嫌。
四、訊據被告固坦承其為聯鋼公司之負責人，有聘僱告訴人戊○○，並將之派駐在尉霖興業股份有限公司（以下稱尉霖公司
    ）擔任拖車司機之事實，惟堅決否認有何幫助倫豐公司逃漏
    稅捐之犯行，並辯稱：告訴人以為自己係受雇於益謙公司完
    全是誤會，因益謙公司早已於八十四年間與尉霖公司合併而
    解散，故告訴人自八十七年底至八十八年間，實係聯鋼公司
    所聘僱而派駐在尉霖公司之拖車司機，又告訴人之每個月底
    薪乃係尉霖公司之關係企業聯鋼公司所支出，而跑趟之運輸
    獎金則係由倫豐公司支付等語。經查：
(一)、告訴人雖一再指稱其自八十七年十二月起至八十八年六月三
　　十日止，均係由益謙公司所僱用之拖車司機，在雲林縣元長
　　鄉工作，並未曾在倫豐公司或聯鋼公司任職云云。惟查，益
  　謙公司（該公司設立地址為臺北市中正區○○○路○段二十
    一號八樓）早已於八十四年一月二十四日因與尉霖興業股份
    有限公司合併而辦理解散登記在案之事實，此有經濟部商業
    司九十年十月二十二日經（九○）商一字第○九○○二二三
    一六六○號函暨函附益謙公司基本資料查詢表、臺北市政府
    建設局八十四年一月二十四日建一九二七○九一號函各一紙
    在卷可稽，是以，告訴人事實上已無從成為益謙公司所僱用
    之司機，益謙公司更無從發放薪資予告訴人。參以告訴人於
    本院審理時亦承稱：其於前開任職時期曾駕駛過TH－748號
    營業貨運曳引車等情屬實（見本院卷(一)第九十頁），核與證
    人丙○○證述：告訴人所駕駛曳引車車號為TH－748號是聯
    鋼公司所有，司機開車時均持有行車執照等情節相符合（見
    本院卷(二)第三十四頁）；而該部曳引車係屬於聯鋼公司所有
    ，此有彰化縣稅捐稽徵處八十八年上期使用牌照稅繳款書、
    公路監理電子閘門汽車車籍查詢表各一紙在卷足憑，則告訴
    人既係駕駛該部曳引車以執行業務，衡情其應不難從其所持
    有之上開曳引車行車執照上所記載之車主姓名得悉其所駕車
    輛為聯鋼公司所有，並非益謙公司。再者，觀諸告訴人提出
    之照片二十二幀可知（見臺灣板橋地方法院檢察署九十年度
    偵字第一四二八二號偵查卷第五十九至六十四頁），益謙公
    司被尉霖公司合併後，所在廠址雖未拆除「益謙鋼鐵」之招
    牌，而廠房外側亦仍印有「益謙鋼鐵」之文字，惟公司建築
    物大門口上方處明顯懸掛與「益謙鋼鐵」等字併列之「尉霖
    興業」文字。況且，告訴人並不否認其從未曾收受過益謙公
    司申報之各類所得扣繳暨免扣繳憑單。綜上各節，足認告訴
    人指訴其僅係受僱於益謙公司，明顯與事實有違，並不足採
    。
(二)、訊據證人丙○○於本院審理時具結後係證述稱：被告是聯鋼
    公司的老闆，伊在聯鋼公司任運輸課課長一職，負責管理調
    度現場司機及車輛，告訴人到雲林縣元長鄉○○街二號至六
    號廠址應徵司機時，由伊直接面談後錄用，擔任聯鋼公司的
    拖車司機，負責開車載貨，並依伊指示跑車載貨，但並沒有
    告知告訴人其係由哪一家公司錄用；薪水是由臺北撥款下來
    ，由會計小姐甲○○製作薪資總表，凡新進人員基本底薪是
    一萬九千元，有經驗的是二萬一千元，獎金則依照司機跑趟
    路程的遠計算，由會計甲○○製作薪資總表完成後，再經過
    臺北的會計乙○○核對後請款，每月五日發放前一個月的底
    薪，底薪是固定的，由聯鋼公司負責發放，而每月二十日則
    是發放獎金、省油獎金及安全獎金等，如果有借款也會在二
    十日的報表上扣除，獎金部分，如果有為倫豐公司或是為其
    他公司跑趟，必須由倫豐公司及其他公司負責發放運輸獎金
    ，由會計甲○○會依據薪資表製作支付憑證，供司機於領款
    時核對之後簽名，再由伊簽名確認，才能向公司請款，伊並
    沒有偽造收據或要求告訴人在空白收據簽名之情形，司機有
    收受薪資單後才會簽名，倫豐公司確曾於八十八年間匯款至
    伊或會計甲○○之帳戶內，再由伊領出來發薪水給司機；又
    伊本身亦有領過倫豐公司與聯鋼公司所開立之扣繳憑單，因
    伊有到上開公司支援等語（見本院卷(二)第二十三頁至第三十
    五頁）。則依據證人丙○○前揭所述，聯鋼公司自八十八年
    一月至同年五月止負責發放予告訴人之底薪每個月為二萬一
    千元，五個月合計應支出十萬零五千元，此係與卷附由告訴
    人分別於八十八年二月二日、三月二十五日、四月二十三日
    及六月一日在領款人欄親筆署名「蔡」字並由證人丙○○在
    部門主管欄蓋印「丙○○」之四紙支付憑證上所載的八十八
    年一月份至四月份的四個月的底薪均為二萬一千元乙節相吻
    合（見前揭臺灣雲林地方法院檢察署偵查卷影本第四十七頁
    ），亦核與卷附聯鋼公司開立予告訴人之八十八年一月至同
    年五月止之薪資所得扣繳憑單上所載之給付金額相同（見同
    前偵查卷影本第十八頁背面）。又倫豐公司於八十八年四月
    三日、四月二十三日、五月十五日、五月三十一日、六月七
    日、六月二十一日確有匯款多筆至證人丙○○之帳戶內，此
    有由被告提出之第一商業銀行匯款通知單七紙在卷可稽（見
    本院卷(二)第五十七頁至第五十九頁），故證人丙○○之前開
    證述，堪信為真實。據上足證倫豐公司實際上確有支出運輸
    獎金予告訴人，並非虛報支出。
(三)、又證人甲○○於本院審理時亦具結後證稱：伊原係在元長工
    業區的益謙公司任職，後來益謙公司更換名稱為尉霖公司，
    伊仍在尉霖公司任職，而於八十七年五月底伊則去聯鋼公司
    上班，迄至八十八年三月底離職，但伊勞保的投保單位是尉
    霖公司，聯鋼公司屬尉霖公司所管，我們裡面的司機都是屬
    於聯鋼公司的職員，擔任司機部門的會計工作，負責記錄司
    機載送貨物之內容、趟數、出發地點、到達地點及路程遠近
    等，及計算底薪暨獎金數額，製作成表格供司機確認，傳送
    給臺北公司的乙○○，之後就會匯款下來，底薪會先發，獎
    金在月底的時候發放，司機領得款項後，會在支付憑單上簽
    名，支付憑單是已經填好才交給司機簽收，而倫豐公司確實
    曾匯款至伊帳戶，係供做支付司機薪資之用；而司機除了載
    送自己公司的貨外，還有一部分會載其他公司的貨，公司員
    工的扣繳憑單是由總公司製作，並非由伊負責製作等語（見
    本院卷(二)第六十六頁至七十六頁），並有由證人甲○○蓋印
    職章之發放金額明細表四紙（見同前臺灣雲林地方法院檢察
    署偵查卷影本第二十二頁反面至第二十四頁）及匯款入證人
    甲○○帳戶之匯款通知單一紙存卷可佐（見本院卷(二)第五十
    七頁上方）。由此可知，聯鋼公司所僱用之司機確實有領取
    由倫豐公司所發放之薪資無誤。
(四)、參以證人即告訴人任職期間之同事林儀興、黃振富二人於偵
    查時到庭係結證稱：告訴人有在益謙公司任職，伊等也有取
    得由倫豐公司所開立之扣繳憑單，而伊等在與同事閒聊時得
    知益謙公司曾倒閉一、二次等語（見臺灣雲林地方法院檢察
    署八十九年度他字第三三二號偵查卷影本第三十九頁之八十
    九年七月十三日訊問筆錄），顯見證人林儀興與黃振富二人
    亦與告訴人一樣，不知益謙公司已於八十四年間解散乙事，
    以致不知實際支付渠等薪資之僱用人究為何人。惟渠等於偵
    查中並未對由倫豐公司所開立予渠等之扣繳憑單乙節加以爭
    執，且對於卷附薪資表所載各員工應領款項明細之真實性亦
    未予以否認。而倘若證人林儀興與黃振富二人認為倫豐公司
    所填載的扣繳憑單內容係虛捏不實，且倫豐公司實際上並未
    支付薪資予證人林儀興等二人人，而係虛增上開支出以逃漏
    稅捐，則勢將造成證人林儀興等二人有遭稅捐稽徵機關課徵
    所得稅之虞，衡情渠等鮮有不予爭執之理。是以僅有告訴人
    片面指訴其實際上並未自倫豐公司處領得如系爭倫豐公司所
    開立之扣繳憑單上所載之給付總額乙節，是否屬實，即非無
    疑義。
(五)、復參酌證人丙○○於八十八年一月起至同年十二月止，亦有
    自倫豐公司處受領薪資乙節，有倫豐公司所開立之各類所得
    扣繳暨免扣繳憑單一紙在卷可按（見前開臺灣雲林地方法院
    檢察署偵查卷影本第二十、二十一頁），由此足徵證人丙○○於八十八年度在聯鋼公司任職期間亦有支領由倫豐公司給
    付之薪資。而告訴人於本院審理時既承稱：伊係由證人丙○○面試錄用，開車載貨跑趟的地點都是由丙○○指派，跑趟
    送完貨後需將簽收單交給公司會計，有時會交給丙○○，領
    款係向丙○○領的等語，則足認受證人丙○○錄用管理並自
    證人丙○○處受領薪之告訴人，亦有自倫豐公司處支領薪資
    。再參酌告訴人於偵審中已坦認卷附十一紙支付憑證之領款
    人欄上署名「蔡」，均係伊所親簽無誤，復經本院將各該支
    付憑證上記載之各月份薪資及獎金數額，與前開薪資表所記
    載對應的各月份之薪資及獎金數額比對結果數額大致相符，
    足認告訴人確有受領如支付憑證上所載薪資及獎金等款項甚
    明。故縱然告訴人係未在聯鋼公司或倫豐公司參與勞保，有
    行政院工保險局（九一）保承資字第一０二七九二一號函附
    卷可參，但聯鋼公司與倫豐公司既有支付薪水之實，應認與
    告訴人發生實質的僱傭關係。
(六)、雖倫豐公司於八十七年度之營利事業所得稅課稅所得已達起
　　徵點，若虛報薪資五萬一千六百九十七元屬實，則逃漏營利
　　事業所得稅一萬二千九百二十四元，此有財政部臺北市國稅
　　局94年3月21日財北國稅審三字第0940239509號函在卷可考
　　，然而，倫豐公司確有支付告訴人薪資之情形，已如前述，
    且告訴人於偵查中已明確陳稱：伊於八十七年十二月確有領
    五、六萬元等語（見同前臺灣雲林地方法院檢察署偵查卷影
    本第三十九頁背面）。而倫豐公司因此申報告訴人之八十七
    年十二月份之薪資所得為五萬一千六百九十七元，此有倫豐
    公司開立之各類所得扣繳暨免扣繳憑單一紙存卷可稽（見臺
    灣臺北地方法院檢察署八十九年度偵字第二三四０四號偵查
    卷第三十頁反面），而告訴人於本院審理時亦陳稱：伊確有
    收到由倫豐公司所開立之八十七年度扣繳憑單等語（見本院
    卷(二)第三十七頁）。另參以告訴人於八十九年二月二十五日
    具狀向臺灣雲林地方法院檢察署提起告訴時，僅指訴其於八
    十九年二月間收到由鋼聯公司及倫豐公司分別開立之八十八
    年度之扣繳憑單係偽造的等語，告訴狀內未曾指訴及有關其
    所收受之八十七年度扣繳憑單係虛偽不實乙節。由此足徵告
    訴人對於倫豐公司開立之八十七年度扣繳憑單並不爭執。是
    以告訴人既肯認其曾於八十七年十二月間，自倫豐公司受領
    五萬多元薪資之事實，則足認倫豐公司開立八十七年度薪資
    扣繳憑單予告訴人，係有所據，並非憑空捏造，並無虛報自
    無逃漏八十七年度之營利事業所得稅之情形可言。又倫豐公
    司於八十八年度之營利事業所得稅課稅所得額未達起徵點，
    若該公司於八十八年度之營利事業所得稅申時虛增薪資支出
    十七萬零一百八十七元，其課稅所得額經加計該筆薪資支出
    後為虧損，仍未達起徵點，故無法算其漏稅捐之金額，此有
    財政部臺灣省北區國稅局臺北縣分局94年3月9日北區國稅北
    縣一字第0940010378號函暨函附該公司88年度營利事業所得
    稅結算申報書影本乙宗存卷可參。據上，倫豐公司於八十八
    年度之營利事業所得稅課稅所得額縱令將系爭支付予告訴人
    之薪資十七萬零一百八十七元予以加計後，既仍為虧損，並
    未達起徵點，則納稅義務人倫豐公司即無發生逃漏八十八年
    度之營利事業所得稅之事實可言，故依前揭最高法院判決意
    旨，被告亦無從成立幫助納稅義人倫豐公司以不正當方法逃
    漏該部分稅捐之罪責。
(七)、綜上各節所述，應認被告所辯非虛，此外，公訴人復未舉出
    其他積極事證足認被告有何幫助納稅義務人倫豐公司以不正
    當方法逃漏稅捐之犯意，依前開之說明及罪疑惟輕之刑事訴
    訟原則，本院認被告之犯罪尚屬不能證明，依法應為無罪之
    諭知。
據上論斷，應依刑事訴訟法第301條第1項，判決如主文。
本件經檢察官陳孟黎到庭執行職務。
中　　華　　民　　國　　94　　年　　12　　月　　13　　日
                  刑事第十一庭  審判長法　官  徐蘭萍
                                      法　官  林漢強
                                      法　官  林淑婷
以上正本證明與原本無異
如不服本判決應於送達後10日內向本院提出上訴狀
                                      書記官　廖貞音
中　　華　　民　　國　　94　　年　　12　　月　　13　　日
